【裁判字號】    98,抗,404
【裁判日期】    980915
【裁判案由】    假扣押
【裁判全文】
臺灣高等法院臺中分院民事裁定        98年度抗字第404號
抗  告  人  甲○○
代  理  人  洪錫欽律師
複 代理 人  陳姿君律師
相  對  人  翔允營造有限公司
法定代理人  乙○○
上列當事人間聲請假扣押事件，抗告人對於中華民國98年7月16
日臺灣苗栗地方法院98年度裁全字第520號所為第一審裁定，提
起抗告，本院裁定如下：
    主  文
原裁定廢棄。
抗告人以新台幣150,000元或等值之銀行可轉讓定期存單為相對
人供擔保後，得對相對人之財產在新台幣450,000元之範圍內為
假扣押。
聲請及抗告程序費用由相對人負擔。
    理  由
一、按債權人就金錢請求或得易為金錢請求之請求，欲保全強制
    執行者，得聲請假扣押。假扣押非有日後不能強制執行或甚
    難執行之虞者，不得為之。請求及假扣押之原因，應釋明之
    。前項釋明如有不足，而債權人陳明願供擔保或法院認為適
    當者，法院得定相當之擔保，命供擔保後為假扣押，民事訴
    訟法第522條第1項、第523條第1項、第526條第1項、第2項
    分別定有明文。所謂釋明，乃當事人提出之證據未能使法院
    達於確信之程度，僅在使法院得薄弱之心證，信其事實上之
    主張大概為如此者為已足，且倘假扣押原因之釋明雖有不足
    ，而債權人陳明願擔保或法院認為適當者，仍得命供相當之
    擔保以補其釋明之不足，准為假扣押，此觀上開第526條第1
    項、第2項規定自明（最高法院97年度台抗字第657號裁定意
    旨參照）。
二、抗告人即聲請人聲請意旨略以：伊所持有由相對人翔允營造
    有限公司所開立之面額各新台幣（下同）30萬元及15萬元之
    支票經提示遭退票，相對人就已屆期清償之債務不予履行，
    若未對其名下之財產進行保全程序，恐其脫產，聲請人之債
    權將有追索無著之虞，為此聲明願供擔保以代釋明，請准裁
    定准予假扣押。
三、原裁定則以：本件依抗告人提出之支票及退票理由單影本，
    固足認抗告人就假扣押之請求已有相當之釋明，但就假扣押
    之原因，即債務人即相對人有日後不能強制執行或甚難執行
    之虞，則未盡釋明之責，據此裁定駁回抗告人假扣押之聲請
    。抗告人不服原裁定，提起本件抗告，並聲明求為將原裁定
    廢棄。
四、查本件抗告人就其主張之請求及假扣押原因，業據其提出支
    票及退票理由單影本為憑，參諸該退票理由單復已載明相對
    人「存款不足及拒絕往來戶」故予退票，依其文義所載，已
    足使法院形成日後恐有不能強制執行之虞之概然心證，抗告
    人又已釋明願供擔保以代釋明之不足，所請假扣押核無不合
    ，況經本院傳訊相對人，其法定代理人乙○○亦坦言因其子
    經營失利，公司已無營業亦無資產等語，是抗告人為保全其
    債權，聲請就相對人公司之財產為假扣押，於法應屬有據。
    原審不察，逕予駁回其假扣押之聲請，尚有未洽，抗告意旨
    請求將原裁定廢棄，為有理由，爰將原裁定廢棄並諭知抗告
    人提供相當之擔保後得為假扣押。
五、依民事訴訟法第492條、第526條第2項、第527條、第95條、
    第78條、裁定如主文。
中    華    民    國    98    年    9     月    15    日
                民事第二庭    審判長法  官  邱森樟
                                    法  官  翁芳靜
                                    法  官  謝說容
以上正本係照原本作成。
不得抗告。
                                    書記官  胡美娟
中    華    民    國    98    年    9     月    15    日
                                                      Ｓ


司法院資訊處製作；財團法人民間司法改革基金會備份。
